臺灣高等法院刑事判決
111年度上易字第717號
上  訴  人  
即  被  告  林俊傑

                    
　　　　　　　　　　

上列上訴人即被告因竊盜等案件，不服臺灣新竹地方法院110年
度易字第203號，中華民國111年3月14日第一審判決（起訴案號
：臺灣新竹地方檢察署109年度偵字第5413號），提起上訴，本
院判決如下：
    主  文
上訴駁回。
    事  實
一、林俊傑於民國109年2月初透過網路結識蔡○宗，2人談及日後
    交往、同居之事，蔡○宗遂於同年2月間將其位於新竹縣○○市
    ○○○路000號8樓A室居處之鑰匙複製1副後交予林俊傑，且因
    林俊傑向蔡○宗表示欲將提款卡密碼更改與蔡○宗之提款卡密
    碼相同，蔡○宗遂將其申設之合作金庫商業銀行（下稱合作
    金庫商銀）帳戶（帳號：0000000000000號）及中華郵政股
    份有限公司（下稱中華郵政）帳戶（帳號：00000000000000
    號）提款卡密碼告知林俊傑。林俊傑取得上開蔡○宗居處鑰
    匙及上開2帳戶之提款卡密碼後，即分別為下列犯行：
㈠意圖為自己不法之所有，於109年2月14日上午8時10分前之不詳
  時間，持上開鑰匙進入蔡○宗上開居處內，徒手竊取蔡○宗申設
  之上開合作金庫商銀帳戶提款卡1張得手。復意圖為自己不法
  之所有，於109年2月14日上午8時10分及13分許，在址設新竹
  縣○○鄉○○街00號之中華郵政新豐山崎郵局，接續將上開提款卡
  插入郵局附設自動櫃員機1號機及3號機，並輸入提款卡密碼後
  操作自動櫃員機，使自動櫃員機辨識系統陷於錯誤，誤認其為
  有正當權源持卡人，而以此不正方法接續由該自動櫃員機領取
  現金新臺幣（下同）2萬元、6,800元（共2萬6,800元）得手。
  林俊傑嗣後於不詳時間，將上開提款卡放回蔡○宗上開居處，
  以避免蔡○宗發現提款卡遭竊。
㈡意圖為自己不法之所有，於109年2月19日凌晨2時9分前之不詳
  時間，持上開鑰匙進入蔡○宗上開居處內，徒手竊取蔡○宗申設
  之上開中華郵政帳戶提款卡1張得手。復意圖為自己不法之所
  有，於109年2月19日凌晨2時9分許，至址設新竹縣○○市○○○路0
  00號之統一便利商店鐵家門市內，將上開提款卡插入自動櫃員
  機，並輸入提款卡密碼後操作自動櫃員機，使自動櫃員機辨識
  系統陷於錯誤，誤認其為有正當權源持卡人，而以此不正方法
  接續由該自動櫃員機領取現金2萬元、8,000元（共2萬8,000元
  ）得手。林俊傑嗣後於不詳時間，將上開提款卡放回蔡○宗上
  開居處，以避免蔡○宗發現提款卡遭竊。
 嗣蔡○宗於109年2月25日下午5時許，在合作金庫商銀補登存摺
 時發現帳戶內款項遭人盜領，遂報警處理，經員警調閱監視器
 而循線查獲。
二、案經蔡○宗訴由新竹縣政府警察局竹北分局報告臺灣新竹地
    方法院檢察署檢察官偵查後起訴。
    理  由
一、證據能力
　  按被告以外之人於審判外之言詞或書面陳述，除法律有規定
    者外，不得作為證據，刑事訴訟法第159條第1項固定有明文
    ；惟被告以外之人於審判外之陳述，雖不符同法第159條之1
    至第159之4之規定，而經當事人於審判程序同意作為證據，
    法院審酌該言詞陳述或書面陳述作成時之情況，認為適當者
    ，亦得為證據。又當事人、代理人或辯護人於法院調查證據
    時，知有第159條第1項不得為證據之情形，而未於言詞辯論
    終結前聲明異議者，視為有前項之同意，同法第159條之5第
    1、2項亦定有明文。本判決下列所引用被告以外之人於審判
    外之供述證據，檢察官、上訴人即被告林俊傑於本院準備程
    序及審理程序均未爭執其證據能力（見本院卷第76至77、20
    8至209頁），迄本案辯論終結前亦未再聲明異議，審酌上開
    供述證據資料製作時之情況，尚無違法不當及證明力明顯過
    低之瑕疵之情形，爰依前開規定，認均具有證據能力。又下
    列所引用之非供述證據，核均無證據證明係公務員違背法定
    程序所取得，或有其他不得作為證據之情形，審酌前揭非供
    述證據並無信用性過低之疑慮，且與被告犯行之認定具關聯
    性，依刑事訴訟法第158條之4規定反面解釋，應認均有證據
    能力，而得採為判決之基礎。
二、訊據被告固坦承分別於事實欄一㈠、㈡所示時地持提款卡領款
    ，然否認有竊盜、以不正方法由自動付款設備詐取財物犯行
    ，辯稱：就事實欄一㈠部分，拿提款卡領錢的是我，但該提
    款卡是證人羅○宇給我的；證人羅○宇說他不知道這件事情，
    但他卻出現在監視器畫面中，沒有戴口罩的那個人就是羅○
    宇，戴口罩的人是我，所以他的證詞不能採信；事實欄一㈡
    部分，提款卡是我拿的，但是是在告訴人蔡○宗清醒的狀況
    下，他交付我鑰匙我才進去拿的，我拿提款卡時他在而且知
    情，提款卡是他從錢包裡拿出來的，提款卡是我去領的，提
    款前我有問過告訴人，密碼是告訴人用LINE的方式通知我等
    語。經查：
㈠告訴人曾將其位於新竹縣○○市○○○路000號8樓A室居處之鑰匙複
  製1副後交予被告，且曾將其申設之中華郵政帳戶提款卡密碼
  告知被告，而被告有於如事實欄一㈠、㈡所示時、地分持告訴人
  合作金庫商銀帳戶及中華郵政帳戶提款卡，將提款卡插入自動
  櫃員機內，並輸入密碼後操作自動櫃員機，分別領取如事實欄
  一㈠、㈡所示款項，業據被告於本院審理時所不爭執（見本院卷
  第208、222至223頁），並經證人即告訴人於警詢及偵訊中證
  述在卷（見109年度偵字第5413號卷【下稱偵卷】第9至11、12
  至13、59頁背面至60、107至109頁），並有告訴人提出之上開
  合作金庫商銀帳戶存摺、合作金庫提款明細查詢、中華郵政帳
  戶存摺影本、中華郵政匯總登摺明細（見偵卷第27至29、30至
  32頁）、統一便利商店監視器影像光碟暨翻拍畫面（見偵卷第
  21至24頁）、中華郵政新豐山崎郵局自動櫃員機監視器影像光
  碟暨翻拍畫面（見偵卷第25至26頁）、檢察官勘驗監視器錄影
  畫面之勘驗筆錄（含監視器畫面截圖，見偵卷第126至137頁）
  、被告於109年5月28日偵查庭後由臺灣新竹地方檢察署法警所
  拍攝照片4張（見偵卷第62頁）、法務部○○○○○○○○109年6月9日
  中所總字第10900036600號函所附被告入監前、後所拍攝照片2
  張（見偵卷第81至83頁）、員警職務報告、現場照片10張（見
  偵卷第92至97頁），此部分事實堪可先予認定。
㈡事實欄一㈠
⒈證人即告訴人於警詢中證稱：我的郵局提款卡及合作金庫提款
  卡遭盜領；我有分別到郵局及合作金庫申請提款明細，發現對
  方使用我合作金庫的提款卡去新竹縣○○鄉○○街00號中華郵政新
  豐山崎郵局於1號機及3號機在109年2月14日8時10分57秒提領2
  0,000元、8時13分18秒提領6,800元；使用我郵局的提款卡去
  新竹縣○○市○○○路000號的7-11鐵家門市於編號IZ00000000000
  機台於109年2月19日2時13分21秒提領20,000元、2時14分25秒
  提領8,000元；我沒有將郵局及合作金庫提款卡借給別人（見
  偵卷第9至10頁）；經警方調閱監視器畫面給我指認是林俊傑
  ，我在大約109年2月9日透過網路聊天和林俊傑認識的；認識
  大約2星期；（問：林俊傑如何知悉你的提款卡密碼？）當時
  是在聊天時透露我的提款卡密碼的；林俊傑有我家的鑰匙，因
  為原本他說要搬來和我住一起分擔房租，所以我就給他1份我
  家的鑰匙；我認為他是趁我睡覺時進去我房間拿取我的提款卡
  ，並且領完錢後就把卡放回去，所以我都沒有發現等語（見偵
  卷第12至13頁），於偵查中證稱：我於109年2月將居處鑰匙拿
  給被告，除了被告外，沒有其他人有我居處鑰匙；被告說要把
  他提款卡密碼改跟我一樣，我就跟他講我的密碼（見偵卷第59
  頁反面至第61頁）；郵局及合作金庫帳戶提款卡平常我會帶在
  身上，都放在皮包，被告知道我皮夾裡有這2張提款卡，他跟
  我一起出去的時候，會幫我背包包，有時候會拿我皮包起來看
  一看或是去付錢；我在家時皮夾都放包包內，包包都放椅子上
  ；案發期間我跟被告見面一個禮拜大概2至3次等語（見偵卷第
  107至109頁）；核與告訴人提出之上開合作金庫商銀帳戶存摺
  及提款明細查詢（見偵卷第27至29頁）、卷附中華郵政新豐山
  崎郵局自動櫃員機監視器影像翻拍畫面（見偵卷第25至26頁）
  、檢察官勘驗監視器錄影畫面勘驗筆錄（見偵卷第131至137頁
  ）顯示被告於事實欄一㈠所示時、地持告訴人之合作金庫商銀
  帳戶提款卡提款，暨被告自承持有告訴人居處鑰匙、知悉告訴
  人提款卡密碼及於事實欄一㈠所示時、地持告訴人之合作金庫
  商銀帳戶提款卡操作自動櫃員機輸入密碼提款等情相符，堪認
  被告確有如事實欄一㈠所示竊盜、以不正方法由自動付款設備
  詐取財物犯行。　
⒉被告雖辯稱如事實欄一㈠所示合作金庫商銀帳戶提款卡係證人羅
  ○宇交付給伊提款，並提出內容載有「108年後的案子都是我做
  的其實跟你一點關係都沒有，也謝謝你」、「PS我知道叫你扛
  罪的當下也是我叫你怎麼說的，我對不起你，108年過後都是
  這樣，不要生氣」、「貓咪羅宇」等文字之信紙2紙（影本見
  本院卷第82-1至82-2頁，原本置於本院卷第83頁證物袋），主
  張該信為證人羅○宇所寫並寄給被告。然查：
⑴依卷附檢察官勘驗監視器錄影畫面之結果（見偵卷第131至137
  頁）顯示，被告（勘驗筆錄載為甲男）於109年2月14日上午8
  時10、12分許在新豐山崎郵局持卡操作自動櫃員機時，被告右
  方有1名未戴口罩之男子（勘驗筆錄載為乙男），時而背對、
  時而面對自動櫃員機；被告將提款卡放入自動櫃員機，隨後乙
  男從被告右後方出現，被告以右手操作自動櫃員機（見偵卷第
  131、132、136、137頁)，又於同日8時14分許，被告與乙男站
  立在自動櫃員機前，乙男站立在被告左邊，並有親吻並擁抱被
  告之動作（見偵卷第133至135頁），有上開勘驗筆錄（見偵卷
  第131至137頁）及中華郵政新豐山崎郵局自動櫃員機監視器影
  像翻拍畫面（見偵卷第25至26頁）等附卷可稽，佐以證人羅○
  宇於本院審理時到庭證稱：偵卷第134至137頁監視器錄影畫面
  中沒有戴口罩的人是我（見本院卷第214頁），是勘驗筆錄所
  載乙男為證人羅○宇，堪可先予認定。
⑵證人羅○宇於本院審理時證稱：我沒有把告訴人的提款卡交給被
  告，我完全沒有做過這種事；我不認識告訴人，沒有聽被告講
  過告訴人這個人；我完全沒有去過告訴人竹北自強南路的住處
  ，沒有碰過、接觸過告訴人的提款卡；偵卷第134至137頁監視
  器錄影畫面中沒有戴口罩的人是我，因為被告說有錢進來，我
  就跟他去；是被告操作提款機，那張提款卡是被告拿出來插進
  去提領，被告神神秘秘的，我完全不知道他下個行動是什麼；
  當時我的郵局提款卡交給被告保管；在提款機前面我沒有問過
  被告錢是怎麼來的，被告也完全沒有講；提示信紙不是我寫的
  ，這個字絕對不是我的字；我證人結文上的簽名與信紙上的字
  不同，因為筆劃，我沒有寫過那麼漂亮的字等語（見本院卷第
  214至216頁），是證人羅○宇否認有進入告訴人住處取得告訴
  人提款卡並交給被告領款，陳稱其與告訴人並不相識，被告10
  9年2月14日持提款卡提款時，其雖在場然不知內情，亦否認被
  告所提信紙為其所書寫；被告雖舉前開書寫者不詳之信函辯稱
  係證人羅○宇將告訴人合作金庫商銀帳戶提款卡交給伊提款，
  然依檢察官上開勘驗筆錄（見偵卷第131至137頁）觀之，證人
  羅○宇於被告在新豐山崎郵局持提款卡操作自動櫃員機提款時
  ，出現在被告身旁，並未有刻意避開自動櫃員機監視器錄影之
  情，甚且與被告同立在自動櫃員機前，其並有親吻並擁抱被告
  之動作，依證人羅○宇在自動櫃員機前之行為情狀，足徵其斯
  時對於被告係持告訴人合作金庫商銀帳戶提款卡盜領乙節應係
  不知情，方有上開在自動櫃員機前自然入鏡且行為舉止如常未
  避諱遮掩之情，證人羅○宇證稱其不知內情、與本案犯行無涉
  ，堪可採信；況證人羅○宇上開所證與證人蔡○宗於偵查中證稱
  ：除了被告外，沒有其他人有我居處鑰匙；被告說要把他提款
  卡密碼改跟我一樣，我就跟他講我的密碼；在郵局自動櫃員機
  領錢時戴口罩那一個是被告，另一個人我不認識等語（見偵卷
  第60頁）互核相符，審諸本案犯行行為人須有鑰匙可資入內行
  竊，且須獲悉告訴人提款卡密碼始有竊取告訴人提款卡之實益
  及進一步持卡操作自動提款機輸入密碼提款之可能，堪認本案
  行為人係被告，而非與告訴人彼此素不相識之證人羅○宇。被
  告以前詞否認如事實欄一㈠犯行，無非欲卸責他人，委無可採
  。
㈢事實欄一㈡
⒈證人即告訴人於警詢及偵查中證稱其受害經過，業如前述（見
  偵卷第12至13、59頁反面至61、107至109頁），其始終證稱係
  事後發現帳戶餘額有異，經補登存摺、調閱提款資料及監視器
  錄影始知上情，核與告訴人提出之中華郵政帳戶存摺影本、中
  華郵政匯總登摺明細（見偵卷第30至32頁）、統一便利商店監
  視器影像光碟暨翻拍畫面（見偵卷第21至24頁）、檢察官勘驗
  監視器錄影畫面之勘驗筆錄（含監視器畫面截圖，見偵卷第12
  6至130頁）、被告於109年5月28日偵查庭後由臺灣新竹地方檢
  察署法警所拍攝照片4張（見偵卷第62頁）、法務部○○○○○○○○1
  09年6月9日中所總字第10900036600號函所附被告入監前、後
  所拍攝照片2張（見偵卷第81至83頁），暨被告自承持有告訴
  人居處鑰匙、知悉告訴人提款卡密碼及於事實欄一㈡所示時、
  地持告訴人之中華郵政帳戶提款卡操作自動櫃員機輸入密碼提
  款等情相符，堪認被告確有如事實欄一㈡所示竊盜、以不正方
  法由自動付款設備詐取財物犯行。　　
⒉被告雖於本院審理時辯稱係在告訴人在場且知情的狀況下取得
  告訴人中華郵政帳戶提款卡，且提款前有問過告訴人經其告知
  密碼云云。然被告於檢察官偵訊時，係辯稱並未於事實欄一㈡
  所示時、地持告訴人中華郵政帳戶提款卡盜領，統一便利商店
  鐵家門市監視器錄影內之人非其本人云云（見偵卷第59至61頁
  ），並於告訴人同庭對質之情況下，仍辯稱告訴人沒有跟伊講
  密碼云云，且供稱告訴人有主動打電話給伊說他錢不見等語（
  見偵卷第60頁），於本院準備程序時則辯稱係證人羅○宇在渠
  等竹北市文華路租屋處將告訴人中華郵政帳戶提款卡交給伊並
  給伊一組密碼去提款云云（見本院卷第75至76頁），嗣於本院
  審理時始再改稱係經告訴人同意始取卡提款云云（見本院卷第
  223頁），所辯前後不一，一再翻異，衡情倘其係經告訴人同
  意取卡提款，於偵訊時即可提出此答辯，堪認其於本院審理時
  所辯，洵屬隨訴訟進度更易辯解以卸責之詞，不足採信。
㈣綜上，被告上開所辯均不足採信，本件事證明確，被告如事實
  欄一㈠、㈡所示犯行均洵堪認定，應依法論科。　　
三、法律適用
㈠按刑法第339條之2第1項之以不正方法由自動付款設備取得他人
  之物罪，其所謂「不正方法」，係泛指一切不正當之方法而言
  ，並不以施用詐術為限，例如以強暴、脅迫、詐欺、竊盜或侵
  占等方式取得他人之提款卡及密碼，再冒充本人由自動提款設
  備取得他人之物，或以偽造他人之提款卡由自動付款設備取得
  他人之物等等，均屬之（最高法院94年度台上字第4023號判決
  意旨參照）。被告未經告訴人同意而將擅自竊取之提款卡插入
  自動櫃員機操作，冒充告訴人本人或有正當權源之持卡人提款
  ，依上說明，自屬前揭所稱之「不正方法」無訛。核被告就事
  實欄一㈠、㈡所為，均係犯刑法第320條第1項竊盜罪及同法第33
  9條之2第1項以不正方法由自動付款設備詐取財物罪。就事實
  欄一㈠、㈡所示各該次操作自動櫃員機提取款項之行為，雖係以
  數行為行之，然都是為了取得款項花用之單一目的，故各次的
  提領行為主觀上犯意單一，且是在各次竊得提款卡後，利用此
  等狀態下密接而為的提領行為，侵害同一之法益，各行為彼此
  間之獨立性極為薄弱，依一般社會健全觀念，在時間差距上，
  難以強行分開，在刑法評價上，以視為數個舉動之接續施行，
  合為包括之一行為予以評價為宜，應認屬接續犯，而分別成立
  一非法由自動付款設備取財罪。被告所為上揭2次竊盜罪及2次
  以不正方法由自動付款設備詐取財物罪數罪間，行為時間可明
  顯區隔，其犯意各別，行為互殊，應予分論併罰。
㈡被告前於①106年間，因犯妨害兵役案件，經臺灣桃園地方法院
  （下稱桃園地院）106年度簡字第13號判決判處有期徒刑2月確
  定，並於106年6月18日入監執行完畢；另於105、106年間，因
  詐欺、偽造文書、竊盜等案件，分別經②臺灣高雄地方法院106
  年度訴字第589號判決判處有期徒刑6月、3月，應執行有期徒
  刑8月確定；③桃園地院106年度壢簡字第1370號判決判處有期
  徒刑3月確定；④桃園地院106年度簡上字第147號判決判處有期
  徒刑3月（共2罪）、2月（共2罪），應執行有期徒刑9月確定
  ；⑤桃園地院106年度審簡字第698號判決判處有期徒刑3月（共
  2罪）、2月，應執行有期徒刑7月確定。嗣上揭①至⑥罪刑，經
  桃園地院107年度聲字第1985號裁定合併定應執行有期徒刑1年
  10月確定，俟經其於107年2月18日入監執行（①案件之2月徒刑
  已先執行完畢，予以扣抵），甫於108年1月16日執行完畢，有
  本院被告前案紀錄表可憑（見本院卷第42至51頁），是其於徒
  刑執行完畢後，5年內故意再犯本件有期徒刑之竊盜、以不正
  方法由自動付款設備取財等犯行，檢察官主張為累犯，應依刑
  法第47條第1項規定，加重其刑等語（見本院卷第225頁)，本
  院斟酌被告屢屢故意犯罪，且執行徒刑完畢不久，理應產生警
  惕作用，自我節制控管，然其卻再犯相同罪質、類型之犯行，
  顯見其漠視法規秩序，對於刑罰執行未生警惕、教化之法效果
  ，仍反覆為同一類型或罪質之犯行，乃對刑罰執行感受力薄弱
  ，有特別之惡性，予以加重其刑，乃符合司法院大法官釋字第
  775號解釋意旨，而無過苛之情，爰依檢察官請求，依刑法第4
  7條第1項規定加重其刑。
四、駁回上訴之理由
㈠原審以被告犯行均事證明確，審酌被告正值青壯，竟不思以正
  道取財，竊取告訴人之提款卡，並恣意使用該提款卡，以非法
  之方式由自動付款設備詐領金錢，其守法觀念顯然有所欠缺，
  造成告訴人經濟上之損害，實值非難，又被告犯後坦認犯行，
  惟迄今尚未與告訴人達成和解，且未賠償告訴人之損害，兼衡
  其犯罪動機、手段，暨其高中畢業之智識程度、之前在電子廠
  做技術人員，家中有媽媽、姐姐、妹妹，經濟狀況一般等一切
  情狀，就被告所犯竊盜罪（2罪）、非法由自動付款設備取財
  罪（2罪），均各量處有期徒刑3月，如易科罰金，以新臺幣1,
  000元折算壹日，應執行有期徒刑8月，如易科罰金，以新臺幣
  壹仟元折算壹日。並說明：被告就事實欄一㈠、㈡領得款項共5
  萬4,800元，雖均未據扣案，然均屬其犯罪所得，均應依刑法
  第38條之1第1項前段、第3項之規定，予以宣告沒收，於全部
  或一部不能沒收或不宜執行沒收時，追徵其價額。核其認事用
  法俱無違誤，量刑亦無不當。
㈡按證據之取捨及證據證明力如何，均屬事實審法院得自由裁量
  、判斷之職權，苟其此項裁量、判斷，並不悖乎通常一般之人
  日常生活經驗之定則或論理法則，且於判決內論敘其何以作此
  判斷之心證理由者，即不得任意指摘其為違法（最高法院91年
  度台上字第2395號判決參照）。本件被告提起上訴執前詞否認
  犯罪，惟就如何認定被告犯罪，業經原審詳予論述證據及如何
  憑以認定事實之理由，並經本院補充說明如上，被告上訴否認
  犯罪，指摘原判決不當，尚非可採，被告上訴無理由，應予駁
  回。
據上論斷，應依刑事訴訟法第368條，判決如主文。
本案經檢察官陳郁仁提起公訴，檢察官劉異海到庭執行職務。
中　　華　　民　　國　　111 　年　　10　　月　　20　　日
                  刑事第十八庭  審判長法  官  何俏美
                                      法  官  陳海寧
                                      法  官  葉乃瑋
以上正本證明與原本無異。
不得上訴。
                                      書記官  程欣怡
中　　華　　民　　國　　111 　年　　10　　月　　20　　日
附錄：本案論罪科刑法條全文　　　　　　　　　　　　　　　
中華民國刑法第320 條
意圖為自己或第三人不法之所有，而竊取他人之動產者，為竊盜
罪，處五年以下有期徒刑、拘役或五十萬元以下罰金。
意圖為自己或第三人不法之利益，而竊佔他人之不動產者，依前
項之規定處斷。
前二項之未遂犯罰之。
中華民國刑法第339 條之2
意圖為自己或第三人不法之所有，以不正方法由自動付款設備取
得他人之物者，處三年以下有期徒刑、拘役或三十萬元以下罰金
。
以前項方法得財產上不法之利益或使第三人得之者，亦同。
前二項之未遂犯罰之。